最高法院刑事判決　　　　　　　　　 110年度台上字第5754號
上　訴　人　許哲豪


選任辯護人　李季錦律師
上列上訴人因違反毒品危害防制條例案件，不服臺灣高等法院臺
南分院中華民國110年4月22日第二審判決（110 年度上訴字第42
號，起訴案號：臺灣臺南地方檢察署109 年度營偵字第194、459
號），提起上訴，本院判決如下：
    主  文
上訴駁回。
    理  由
一、按刑事訴訟法第377 條規定：上訴於第三審法院，非以判決
    違背法令為理由，不得為之。是提起第三審上訴，應以原判
    決違背法令為理由，係屬法定要件。如果上訴理由書狀並非
    依據卷內訴訟資料，具體指摘原判決不適用何種法則或如何
    適用不當，或所指摘原判決違法情事，顯與法律規定得為第
    三審上訴理由之違法情形不相適合時，均應認其上訴為違背
    法律上之程式，予以駁回。
二、本件原判決綜合全案證據資料，認定上訴人許哲豪有其事實
    欄所載與林育智（業經原審判刑確定）共同販賣第二級毒品
    甲基安非他命予王思淵之犯行，因而維持第一審關於此部分
    比較行為時及裁判時法律，適用最有利之規定，而依民國10
    9年1月15日修正前毒品危害防制條例第4條第2項規定，論處
    上訴人共同販賣第二級毒品罪刑，並諭知相關之沒收及追徵
    之判決，而駁回上訴人在第二審之上訴，已詳述認定犯罪事
    實所憑證據及認定之理由。
三、證據之取捨及事實之認定，均為事實審法院之職權，倘其採
    證認事並未違背證據法則，自不得任意指為違法而執為上訴
    第三審法院之適法理由。本件原判決係依憑證人林育智於警
    詢及偵查中所為不利於上訴人之指證，佐以證人王思淵之證
    詞，復參酌第一審勘驗王思淵住處內所擺設錄影器材拍攝之
    毒品交易現場錄影畫面結果，暨現場錄影畫面擷圖等證據資
    料，以及上訴人自承駕車搭載林育智前往王思淵住處，並將
    甲基安非他命1 包攜至王思淵住處內交予林育智，再由林育
    智交付該包甲基安非他命予王思淵等情，詳加研判，而據以
    認定上訴人有本件共同販賣甲基安非他命予王思淵之犯行，
    已詳敘其採證認事之理由。並對上訴人所辯：其未販賣毒品
    予王思淵，係林育智將毒品拿到車內，下車時忘記拿毒品，
    其遂將毒品拿給林育智，唯恐遭王思淵住處之監視器攝錄交
    付毒品畫面，因而跟隨林育智進入王思淵住處內，始悉林育
    智係販賣毒品予王思淵云云，暨林育智於第一審證稱：其於
    本案所販賣毒品之來源，係其先前向王思淵購買之毒品，其
    搭上訴人之車輛時，將毒品交給上訴人置放，抵達王思淵住
    處後，因下車時忘記拿毒品，就打電話要上訴人拿上來，上
    訴人遂跟隨進入王思淵住處云云，何以均不足以採信，已斟
    酌卷內資料詳加指駁，及說明其取捨之理由甚詳。而原判決
    對於上開勘驗現場錄影畫面結果所顯示毒品交易過程，以及
    王思淵所證述：林育智與其「老闆」即上訴人，交付王思淵
    所購買之甲基安非他命等過程，如何補強佐證林育智所指證
    上訴人提供甲基安非他命1 包，並販賣予王思淵之犯行，使
    犯罪事實獲得確信，闡述甚詳，要非僅憑林育智之單一證言
    ，即為上訴人不利認定。其論斷說明俱有前揭證據資料可稽
    ，且不違背證據法則及論理法則，即屬事實審法院採證認事
    、判斷證據證明力職權之適法行使，自不能任意指摘為違法
    。至林育智除於第一審為上開原審所不採之證詞外，亦曾於
    偵查中證稱：係其販賣甲基安非他命予王思淵，上訴人僅陪
    同前往，因其下車忘記拿毒品，毒品才會在上訴人手上云云
    （見他字卷第194至195頁），而為相同意旨之證詞，惟原判
    決綜合卷內證據全盤觀察，詳加研判，認林育智不利於上訴
    人之指證為可信，且對林育智第一審之證詞何以不足為有利
    上訴人之認定，已詳細說明其取捨之理由，業如上述，上訴
    意旨所執上開林育智此部分偵查中相同意旨之證詞，自不足
    推翻原判決上開認定，而資為有利於上訴人認定之依據。又
    原判決以上訴人與林育智倘非有利可圖，殊無甘冒遭查獲、
    重罰之極大風險，親至王思淵住處交易毒品之理，復參酌林
    育智於警詢供稱：其居間聯繫他人向上訴人購買毒品，沒有
    拿到錢，但可以和上訴人一起施用甲基安非他命等語，詳細
    論敘上訴人與林育智如何具有販賣毒品之營利意圖，與卷內
    資料並無不合，且與證據法則無違，縱林育智未分得本件毒
    品交易之價金，亦不能執以認原判決此部分論敘有理由矛盾
    之違法。上訴意旨置原判決前揭明確之論斷說明於不顧，擷
    取第一審勘驗現場錄影畫面結果之部分內容，作對自己有利
    之解釋，復爭執林育智證詞及上開勘驗結果、現場錄影畫面
    擷圖等相關證據之證明力，且以林育智於偵查中與第一審所
    為相同意旨之證詞，就其本件販賣甲基安非他命之事實，再
    事爭辯，並謂林育智所為不利於上訴人之指證，並無補強證
    據，原判決認定上訴人有本件犯行，違反經驗法則，且調查
    未盡及理由不備，其所認定林育智未分得價金，與其關於認
    定具有營利意圖之論敘矛盾云云，據以指摘原判決違法，依
    上述說明，自非適法之第三審上訴理由。
四、為避免被告因犯罪而坐享犯罪所得，顯失公平正義，而無法
    預防犯罪，且為遏阻犯罪誘因，並落實「任何人都不得保有
    犯罪所得」之普世基本法律原則，刑法第38條之1 已明文規
    範犯罪利得之沒收及追徵，期澈底剝奪不法利得，以杜絕犯
    罪誘因。本件原判決事實欄已認定上訴人與林育智共同販賣
    甲基安非他命予王思淵，由林育智向王思淵收取價金新臺幣
    （下同）18,000元，完成交易，林育智並將全數款項交予上
    訴人等情，復於理由內依據林育智於警詢時之陳述，及前開
    勘驗錄影畫面結果所顯示內容，再參酌本件毒品來源係上訴
    人等情，詳細說明如何認上訴人本件犯罪所得為交易毒品價
    金18,000元，林育智未分得價金等旨，並以上開販毒取得之
    價金，屬上訴人之犯罪所得，認第一審依刑法第38條之1第1
    項前段、第3 項規定宣告沒收及追徵，並無不當而予以維持
    ，於法尚無不合。上訴意旨任憑己意，指摘原判決認定上開
    價金為上訴人之犯罪所得為不當云云，而據以指摘原判決違
    法，依上述說明，亦非合法之第三審上訴理由。
五、其餘上訴意旨均非依據卷內訴訟資料，具體指摘原判決有不
    適用何種法則或如何適用不當之情形，徒就原判決已明確論
    斷說明之事項，暨不影響於判決結果之枝節問題，漫事爭論
    ，顯與法律規定得為第三審上訴理由之違法情形不相適合。
    揆之首揭說明，本件上訴為違背法律上之程式，應予以駁回
    。
據上論結，應依刑事訴訟法第395條前段，判決如主文。
中    華    民    國   110    年    11    月    25    日
                  刑事第三庭審判長法  官  徐  昌  錦  
                                  法  官  周  政  達  
                                  法  官  江  翠  萍  
                                  法  官  侯  廷  昌  
                                  法  官  林  海  祥  
本件正本證明與原本無異
                                  書記官
中    華    民    國   110    年    11    月    30    日